臺灣臺南地方法院民事判決　　　　　　　 94年度訴字第563號
原　　　告　丙○○○
被　　　告　乙○○
　　　　　　甲○○
上列當事人間請求給付借款事件，經本院於民國94年8月9日言詞
辯論終結，判決如下：
    主  文
被告乙○○應給付原告新台幣貳佰壹拾萬元，及自民國八十九年
五月十六日起至清償日止，按週年利率百分之五計算之利息。
被告甲○○於原告對被告乙○○財產強制執行無效果時，應給付
原告上開本金及利息。
訴訟費用由被告連帶負擔。
    事實及理由
甲、程序方面：
    本件被告甲○○未於言詞辯論期日到場，核無民事訴訟法第
    386 條各款所列情形，爰依原告聲請，由其一造辯論而為判
    決。
乙、實體方面：
一、原告起訴主張：被告乙○○於民國86年5月間向原告借款新
    台幣（下同）2,100,000元，約定清償期限為89年5月15 日
    ，並由被告甲○○為保證人，詎屆期不為清償，經原告催討
    ，置之不理，爰依消費借貸及保證之法律關係，訴請被告給
    付等語。並聲明：被告乙○○應給付原告2,100,000元，及
    自民國89年5月16日起至清償日止，按週年利率百分之五計
    算之利息；被告甲○○應於原告對被告乙○○之財產強制執
    行無效果，給付上開本金及利息。
二、被告乙○○則以：自認有向原告借款，原告所提出之借據係
    伊與被告甲○○所簽名無誤，但借據內容係原告所寫，借款
    後，伊自87年1月起至89年2月，按月給付原告23,000元，89
    年3月至90年9月每月給付20,000元，90年10月起至92年8月
    各給付17,000元，92年9月至93年5月每月給付13,000元，93
    年6月至94年3月每月給付10,000元，總共已清償1,333,000
    元，僅餘767,000元，原告主張被告尚積欠2,100,000元，並
    不實在等語，資為抗辯。並聲明：請求判決原告之訴駁回。
三、兩造不爭執之事實：
（一）被告乙○○、甲○○曾於86年5月15日以借款人及保證人
      之名義簽立借據一紙交付原告，載明「向丙○○○借新台
      幣二百十萬元整。定滿三年內歸還。」，此並有原告提出
      之借據一紙在卷可憑。
（二）被告乙○○、甲○○於86年6月30日簽立另一紙借據，載
      明「茲向丙○○○借新台幣三百零一萬元正。定民國九十
      一年六月三十日前無息全部還清。」，並有原告提出之借
      據為證。
（三）被告乙○○自87年1月起至94年3月止，均有按月交付證人
      許林秋春23,000至10,000元不等之款項，金額合計1,333,
      000元，已由證人交付給原告收受，此業經原告於本院94
      年6月10日言詞辯論期日自認，復經證人林秋春證述明確
      。
四、兩造爭執之點：
    原告主張被告乙○○向原告所借之2,100,000元，均未清償
    ，被告乙○○則抗辯稱：自87年1月至94年3月止均有按月陸
    續清償，已清償1,333,000元等語，就被告上開所辯，原告
    則主張所交付之款項係清償3,010,000元借款之利息，是本
    件所應審酌者即在於被告乙○○所給付之1,333,000元係清
    償何部分債務？茲就本院判斷意見分述如下：
（一）查原告於本院94年6月28日言詞辯論期日主張被告乙○○
      除於86年5月間向原告借款2,100, 000元外，被告乙○○
      自81年間起即陸續向原告借款，約定利息按月息百分之一
      點五計算，至86年6月30日結算結果，尚積欠原告3,010,
      000元（原告於94年8月9日言詞辯論期日雖又改稱係86年
      另外借款，惟為被告所否認，且與原告前開言詞辯論期日
      所述不符，原告就有另外交付借款部分亦未提出證明，是
      有關該三百零一萬元借款部分，參酌被告亦自認係陸續借
      款，本院認應以原告第一次之陳述為真實），約定應於91
      年6月30日前償還等情部分，被告乙○○亦不否認自80年
      間起即陸續向原告借款，並自認有同意按月息百分一點五
      給付利息（參本院94年6月10日言詞辯論筆錄），惟否認
      尚有積欠原告三百零一萬元之借款，並提出80.6至87.11
      每月給付債務明細表一紙，抗辯稱：已陸續給付3,872,
      000元給原告，故上開三百零一萬元之借款已全部清償完
      畢等語。是首應審究之爭點，應在於被告乙○○是否尚有
      另積欠原告三百零一萬元之借款債務？經查：
  １、原告上開主張，已提出86年6月30日之借據一紙為證，被
      告乙○○暨不否認該借據上被告二人簽名之真正，自應推
      定為真正，被告乙○○雖辯稱該借據係經原告脅迫而簽立
      ，然並未舉證證明，參酌被告自承高商畢業，且在學校工
      作多年，並經手多筆借款，自無不知借據內容及簽名即為
      代表確認之理，是被告乙○○辯稱係遭原告脅迫而簽立，
      不知為何簽立二張借據云云，顯無可採。而依上開原告所
      提出本院認定為真正之借據，被告乙○○既於86年6月30
      簽立向原告借款三百零一萬元之借據交付原告，則被告乙○○於斯時尚有積欠原告三百零一萬元之借款，應堪認定
      。
  ２、至被告乙○○所提出之80.6至87.11月給付明細表雖記載
      至87年11月止共給付3,872,000元與原告，惟該明細表係
      被告所自行製作，並未經原告確認，原告既否認有收受上
      開明細表之金額，其真正仍應由被告負舉證之責，被告既
      未提出證據證明，其真正已堪質疑，況縱被告乙○○確有
      給付如明細表所示之金額，惟觀之上開明細表係登載80年
      6月起所給付之金額，依被告乙○○所自認兩造借款有利
      息之約定，則原告主張上開明細係支付利息之記載，亦與
      被告乙○○於本院94年6月10言詞辯論期日所述「以前都
      有付利息」等語相符，是被告乙○○所提出之上開明細表
      80年6月至86年6月部分應係給付借款利息，應堪認定，否
      則被告乙○○於86年6月30日何以會再簽立借款三百零一
      萬元之借據與原告？是被告乙○○以自行製作且於86年6
      月簽立借據前之給付明細加計至87年11月之給付明細已超
      過三百零一萬元辯稱上開三百零一萬元借款，已清償完畢
      云云，為無可採。
（二）按對於一人負數宗債務而其給付之種類相同者，如清償人
      所提出之給付不足清償全部債額時，依民法第321條之規
      定，原應由清償人於清償時指定其應抵償之債務，如未為
      指定，即應依同法第322條之規定，定其抵充之債務（最
      高法院44年台上字第923號判例意旨參照）。亦即債務已
      屆清償期者，儘先抵充（第一款）。債務均已屆清償期或
      均未屆清償期者，以債務之擔保最少者，儘先抵充；擔保
      相等者，以債務人因清償而獲益最多者，儘先抵充；獲益
      相等者，以先到期之債務，儘先抵充（第二款）。獲益及
      清償期均相等者，各按比例，抵充其一部（第三款）。再
      債務人負有原本及利息數宗債務，其提出之給付不足清償
      全部債務，在不能證明債權人同意先充原本時，應依民法
      第323條所定順序，先充利息，後充原本（最高法院41年
      台上字第807號判例參照）。查，依原告所提出之借據所
      示，被告於86年間尚積欠原告二百十萬元及三百零一萬元
      兩筆借款債務，已認定如前，被告於87年12月至94年3月
      間陸續給付原告1,333,000元，亦為兩造所不爭，被告雖
      主張為上開給付時有指定係清償系爭二百十萬元之借款債
      務，然為原告所否認，被告雖聲請訊問證人許林秋春，惟
      證人亦未證述被告於交付上開款項時有指定係要清償系爭
      二百十萬元之借款，並一再證述係清償利息等語，姑不論
      證人之證述是否有偏頗原告之情，惟有關清償時有特別指
      定應抵充何部分債務之事實，乃係有利於被告之事實，被
      告既無法舉證證明該項事實，本院即難為其有利之認定，
      自應認被告提出上開給付時並未指定抵充順序，而被告自
      認與原告成立借貸關係時，有約定按月息百分一點五計算
      利息，並陳述簽立上開借據時兩造亦未無免除利息債務之
      約定，且自認對原告應有給付利息之義務，此有本院94年
      8月9日言詞辯論筆錄可憑，則被告對原告確負有清償借款
      原本及給付利息數宗債務，而依被告所提出之明細表，被
      告所提出之給付顯不足清償全部債務，在不能證明債權人
      同意先充原本時，依前揭說明，自應依民法第323條所定
      順序，先充利息，後充原本。
（三）次查，兩造就借款有約定按月息百分一點五計算利息，此
      為被告所自認，已說明如前，則以借款總額5,110,000元
      ，按月息百分一點五計算，每月之利息應為76,650元，若
      以借款3,010, 000元按月息百分之一點五計算，每月之利
      息亦應有45,150元，核諸被告所提出之清償明細表，每月
      給付之金額至多為23,000元，顯尚不足充抵利息債務，自
      無從充抵原本，是原告主張被告所提出1,333,000元係清
      償利息債務，被告積欠原告之二百十萬元債權原本，均尚
      未清償，應為可採，被告辯稱上開金額係清償債務原本，
      僅尚積欠原告767,000元，自無足取。
五、綜上所述，被告乙○○所清償之1,333,000元，應先充利息
    債務，尚不足清償借款原本，從而，被告乙○○就系爭二百
    十萬元之借款原本，均尚未清償，又兩造於86年5月15日簽
    立借據時約定清償期限為三年，則償還期限應為89年5月15
    日，原告依借貸之法律關係，請求被告乙○○清償借款二百
    十萬元，及自應償還期日翌日即89年5月16日起至清償日止
    ，按週年利率百分之五計算遲延利息，即無不合，應予准許
    。
六、末按稱保證者，謂當事人約定，一方於他方之債務人不履行
    債務時，由其代負履行責任之契約，民法第739條定有明文
    ，原告主張被告甲○○為本件借款債務之保證人，有借據可
    證，堪信為真，惟保證人於債權人未就主債務人之財產強制
    執行而無效果前，對於債權人得拒絕清償，民法第745條亦
    有明文。原告既未舉證被告甲○○係連帶保證人，或被告甲○○有同意放棄先訴抗辯權，則於原告對被告乙○○之財產
    為強制執行無效果前，被告甲○○應得拒絕清償。從而，原
    告依借貸契約及保證之法律關係，請求判決如主文第二項所
    示部分，亦有理由，應予准許。
七、結論：原告之訴為有理由，依民事訴訟法第385條第1項前段
    、第85條第2項，判決如主文。
中　　華　　民　　國　　94　　年　　 8　　月　　23  　日
                  民事第四庭    法　官　童來好
以上正本係照原本作成
如對本判決上訴，須於判決送達後20日內向本院提出上訴狀
中　　華　　民　　國　　94　　年　 　8　　月　　23  　日
                                書記官　卓春成
